【裁判字號】    90,易緝,2
【裁判日期】    900330
【裁判案由】    詐欺
【裁判全文】
臺灣雲林地方法院刑事判決                              九十年度易緝字第二號
    公 訴 人  臺灣雲林地方法院檢察署檢察官
    被    告  甲○○
右列被告因詐欺案件，經檢察官提起公訴（八十八年度偵字第二二０一號），本院判
決如左：
    主  文
甲○○意圖自己不法之所有，以詐術使人將本人之物交付，處有期徒刑陸月，如易科
罰金，以佰元折算壹日。
    事  實
一、甲○○明知自己自八十七年一月十二日起陸續有退票情形，已無償債能力，竟意
    圖為自己不法之所有，於民國（下同）八十七年七月底某日，透過不知情之余
    煇介紹，至雲林縣西螺鎮大新里「華信國際砂石有限公司」（以下簡稱華信公司
    ）佯稱要購買新台幣（下同）三十八萬四千元之砂石，甲○○並開立發票日為八
    十七年十月七日、面額為三十萬元及八十七年十二月十七日、面額八萬四千元，
    付款人皆為彰化商業銀行東嘉義分行之支票各一紙交付華信公司，作為給付購買
    砂石貨款之用，使華信公司陷於錯誤，而如期依約交付砂石。甲○○於將上開砂
    石轉售予「生大營造廠」並收取款項後，對所簽發之上開支票竟不予兌現，嗣前
    揭支票屆期後經華信公司提示時竟遭退票，經多次追索無著後，始知受騙。
二、案經雲林縣警察局西螺分局報請臺灣雲林地方法院檢察署檢察官偵查起訴。
    理  由
一、訊據被告甲○○對於前揭時地簽發支票二紙向被害人華信公司購買砂石，其後該
    支票因存款不足而遭退票等事實坦白承認，核與被害人於偵查及審理中之指訴情
    節相符，並有上開支票影本、退票理由單及存證信函等在卷可稽。雖被告矢口否
    認有何詐欺之犯行，辯稱：他領到款項時上開支票尚未到期，後來他僱請的司機
    發生車禍，受到損失才無法付款，而且他也與被害人達成和解了云云。惟查，被
    告彰化商業銀行東嘉義分行帳號一二二一八八帳戶，經本院函查結果，於八十七
    年十一月六日已為拒絕往來戶，且自八十七年一月十二日起至八十七年十二月三
    十一日，其間計有五十一次之退票紀錄，此有彰化商銀八十八年九月九日彰東嘉
    字第四一六號函所附之被告八十七年退票紀錄卡在卷可按，足見被告於購買上開
    砂石前，即已明知支票屆期時其並無力補足存款兌現所簽發之支票，卻仍向被害
    人華信公司購買砂石並簽發該帳戶支票支付貨款，被告顯有詐騙上開砂石甚明。
    況被告於取得上開砂石後轉賣給「生大營造廠」並已全部取得貨款等情，亦據被
    告於審理中供述明確，則其已取得上開砂石轉賣之款項，竟不將所簽發之支票兌
    現，益證被告確有詐欺之情事。雖被告另辯稱，他是因所僱請之司機發生車禍才
    無法兌現支票云云，惟質之被告該司機之年籍資料以供本院調查，被告於答稱：
    僅知該司機叫「雞母仔」，其餘資料都沒有云云，衡情，僱請司機當有契約及報
    稅等人別資料留待公司以供查核，被告無法提出真實之年籍資料卻答以只知綽號
    「雞母仔」云云，顯係根本無「雞母仔」此人存在以致無法提供該人之人別資料
    以供本院調查，益徵被告所辯之虛偽。況一般僱請司機載運貨物，當會投保保險
    以分擔風險，然被告只因所請之司機發生車禍即令其財務惡化，殊難想像。雖被
    告曾與被害人達成和解，惟被告給付二萬元後即不再給付，此為被告所自認，堪
    信被告之與被害人達成和解係為延緩被害人追索之所為，亦不能為有利被告認定
    之依據。綜上，被告所辯，要屬事後卸責之詞，不足採信，本件事證已明，被告
    犯行已堪認定，應依法論科。
二、核被告所為，係犯刑法第三百三十九條第一項之詐欺取財罪。爰審酌被告犯罪之
    動機、目的、手段、詐得財物之一切情狀，量處如主文所示之刑，並諭知易科罰
    金之折算標準。又按刑法第四十一條：「犯最重本刑為三年以下有期徒刑以下之
    刑之罪，而受六月以下有期徒刑或拘役之宣告，因身體、教育、職業或家庭關係
    ，執行顯有困難者，得以一元以上三元以下折算一日，易科罰金」，已於九十年
    一月十日經總統公布修正為第四十一條第一項本文：「犯最重本刑為五年以下有
    期徒刑以下之刑之罪，而受六月以下有期徒刑或拘役之宣告，因身體、教育、職
    業或家庭關係或其他正當事由，執行顯有困難者，得以一元以上三元以下折算一
    日，易科罰金」，於同年月十二日生效。本件被告犯罪日期在前述法律修正前，
    犯罪後法律已有變更，自應併適用新即修正後之刑法第四十一條第一項本文規定
    諭知易科罰金之折算標準，併此敘明。
據上論斷，應依刑事訴訟法第二百九十九條第一項前段，刑法第二條第一項前段、第
三百三十九條第一項、修正後刑法第四十一條第一項本文，罰金罰金提高標準條例第
一條前段、第二條，判決如主文。
本案經檢察官林良蓉到庭執行職務。
中      華      民      國      九十      年      三      月    三十    日
                                              臺灣雲林地方法院刑事第一庭
                                                  法  官  劉  為  丕
右正本證明與原本無異。
如不服本判決，應於判決送達後十日內向本院提出上訴狀( 應附繕本 )。
                      書記官  蕭  應  欽
中      華      民      國      九十      年      三      月    三十    日
刑法第三百三十九條第一項
  意圖為自己或第三人不法之所有，以詐術使人將本人或第三人之物交付者，處五年
  以下有期徒刑、拘役或科或併科一千元以下罰金。


司法院資訊處製作；財團法人民間司法改革基金會備份。
